臺灣高等法院刑事判決
110年度上訴字第216號
上  訴  人  臺灣新北地方檢察署檢察官
被      告  張佳文



上列上訴人因被告詐欺等案件，不服臺灣新北地方法院109年度
金訴字第128號，中華民國109年11月25日第一審判決（追加起訴
案號：臺灣新北地方檢察署108年度偵緝字第762號），提起上訴
，本院判決如下：
    主  文
上訴駁回。
    事  實
一、張佳文、葉瑞祥（檢察官通緝中）參與不詳名籍綽號「波仔
    」及其他不詳成年人為首並組成之詐欺集團擔任車手，其中
    張佳文與葉瑞祥並約定互相支援、平分報酬，其等即共同意
    圖為自己不法之所有，基於三人以上共同詐欺取財及隱匿詐
    欺所得所在與去向之犯意聯絡，先由不詳詐欺集團成員，於
    民國106年10月19日21時16分許，假冒康軒文教會計人員名
    義，透過電話與吳潔安聯繫，佯稱吳潔安因誤設定為重複扣
    款，須操作提款機解除等語，致吳潔安陷於錯誤，而至不詳
    地點之自動櫃員機，於同日23時9分匯款新臺幣（下同）2萬
    9985元、同日23時24分（起訴書誤載為106年10月20日）匯
    款2萬1021元、同日23時28分許匯款2萬9985元（起訴書誤載
    為3萬元），均至台新銀行帳號00000000000000號吳宗鴻帳
    戶，隨即由張佳文持前開吳宗鴻帳戶之提款卡，接續於同日
    23時18分、23時19分，在新北市○○區○○路00號安泰銀行蘆洲
    分行自動櫃員機，提領2萬元、1萬元；再接續於同日23時35
    分、23時36分，在新北市○○區○○路00號全家超商自動櫃員機
    ，提領5萬元、1千元，張佳文於扣除領款報酬後，將餘款置
    於「波仔」指示之某日租套房冰箱內，由不詳詐欺集團成員
    收取轉交上游成員，將犯罪所得以現金型態轉移，藉此製造
    金流斷點，使偵查機關難以追查贓款去向及勾稽帳戶金流，
    而張佳文因而分得809元之報酬。
二、案經新北市政府警察局中和分局報告臺灣新北地方檢察署檢
    察官偵查後追加起訴。
    理  由
壹、證據能力部分：
    檢察官及上訴人即被告張佳文（下稱被告）對於本院作為得
    心證依據之被告以外之人於審判外陳述，均全部同意作為證
    據，本院審酌各項證據作成時之狀況，認為並無不可信或不
    適當之情事，依刑事訴訟法第159條之5第1項規定，均有證
    據能力。至其餘非供述證據，本院查無有何違反法定程序取
    得之情形，應認俱有證據能力。
貳、實體部分：　　
一、前開犯罪事實，業據被告張佳文於警詢、偵訊、原審及本院準備程序與審理中均坦承不諱（107偵9852卷第11至14、169至173頁；108偵緝762卷第9至11頁；109金訴128卷第85至86、342頁；本院卷第146、174頁），且與證人即共犯葉瑞祥於偵訊時之證述（107偵9852卷第165至167頁）大致相符，並經證人即被害人吳潔安於警詢證述受騙過程等語（107偵9852卷第148至149頁；109金訴128卷第342至343頁；本院卷第148至149、175頁）、證人即調查警員蕭士逸於偵訊時證述調查過程等語（107偵9852卷第181至182頁）明確，復有監視錄影畫面翻拍照片3張（107偵9852卷第43頁）、ATM提領列表（107偵9852卷第47至48頁）、臺北市政府警察局受理各類案件紀錄表、受理刑事案件報案三聯單、內政部警政署反詐騙案件紀錄表、受理詐騙帳戶通報警示簡便格式表（107偵9852卷第147、151、153至155頁）、被害人被詐騙一覽表（107偵9852卷第152頁）、吳潔安之郵局、臺灣銀行、國泰世華銀行、臺北富邦銀行存摺封面及內頁影本（107偵9852卷第156至159頁）、台新銀行109年10月5日台新作文字第10920275號函暨客戶基本資料及台幣存款歷史交易明細（109金訴128卷第243至247頁）、台新銀行109年11月5日台新作文字第10921842號函暨客戶基本資料及交易明細（109金訴128卷第291至296頁）在卷可佐，足見被告之自白核與事實相符，堪予採信，應依法論科。
二、論罪：
　　核被告所為，係犯刑法第339條之4第1項第2款之三人以上共
    同詐欺取財罪、洗錢防制法第14條第1項之洗錢罪（原起訴
    意旨認被告係犯洗錢防制法第15條第1項第2款之特殊洗錢罪
    ，然經檢察官於原審以109年9月23日補充理由書更正，爰不
    另為起訴法條之變更）。被告與案外人葉瑞祥、與成年人「
    波仔」及其他詐欺集團成員間，有犯意聯絡及行為分擔，為
    共同正犯。被告與共犯葉瑞祥、多次接續領款後，再由被告
    依「波仔」指示置於某日租套房冰箱內，由不詳詐欺集團成
    員收取轉交上游成員之犯行，均係於密切接近之時、地，侵
    害相同法益，各行為獨立性極為薄弱，主觀上係出於單一犯
    意，依一般社會健全觀念，應視為數個舉動之接續施行，合
    而以包括之一行為予以評價為當，應論以接續犯之一罪。被
    告以一行為，同時觸犯構成要件不同之罪名，為想像競合犯
    ，應從一重之三人以上共同詐欺取財罪處斷。
叁、駁回上訴之理由：　　
一、原審以被告犯罪事證明確，適用刑法第339條之4第1項第2款之三人以上共同詐欺取財罪、洗錢防制法第14條第1項、第55條、第51條第5款，刑法施行法第1條之1第1項等規定，審酌被告為貪圖不法利益，加入詐欺集團，各由共犯即不詳詐欺集團成員，向吳潔安詐騙款項，造成其財產上損失，所為助長詐欺犯罪，影響社會風氣，並破壞民眾對社會、甚至人與人間之信任關係；又將提領之犯罪所得交與上游，製造金流斷點，使偵查機關難以追查贓款去向及勾稽帳戶金流，造成吳潔安難以取回受騙款，並擾亂金融交易秩序，且尚未與吳潔安達成和解。惟念被告年輕識淺，於思慮未周下所為，犯後坦認犯行，並如實交代無隱，足見甚有悔意；兼衡被告之素行、工作、教育程度、家庭經濟、生活狀況，及各別之犯罪動機、目的、手段、情節、所得、分工、犯罪次數等一切情狀，量處有期徒刑1年2月。並就沒收部分說明：被告與葉瑞祥係舊識，約定2人一起行動，互相掩護對方提領，並平分領得所有款項2％之報酬（原審於附表一說明係採最有利於被告之認定，即小數點以下捨去），業據被告張佳文、共犯葉瑞祥分別供證明確（見金訴128卷第85、339、342頁；107偵9852卷第167頁），則依上開所述計算結果，被告本案所獲報酬為809元，即被告之犯罪所得，如宣告沒收或追徵，亦無過苛情事，應依刑法第38條之1第1項規定宣告沒收，並依同條第3項規定，諭知於全部或一部不能沒收或不宜執行沒收時，追徵其價額。核原審之認事用法及不予沒收之認定，均無不合，量刑亦稱妥適。
二、檢察官循告訴人所請提起上訴意旨略以：被告詐欺犯行致被
    害人吳潔安遭受大量財產損失，被告亦因此獲有不法所得，
    被告不思以自身能力、勞力謀取經濟來源，反以此不正方式
    獲取財物，其犯行本有不該，且被告於審理中辯稱未曾自被
    害人吳潔安處拿取錢財，亦未對被害人吳潔安表示何道歉之
    意，顯見其未生反悔之心，堪認被告犯後態度不佳，原審就
    此部分漏未考量審酌，故其量刑實有再次斟酌之必要等語。
    經查：按刑之量定，屬為裁判之法院得依職權自由裁量之事
    項，量刑判斷當否之準據，應就判決之整體觀察為綜合考量
    ，不可摭拾其中片段，遽予評斷，倘以行為人之責任為基礎
    ，並審酌刑法第57條各款所列情狀，客觀上並未逾越法定刑
    度或濫用其權限，即不得任憑主觀意思，指摘為違法。原審
    已就被告之量刑刑度詳為審酌如上，核其量定之刑罰，已兼
    顧相關有利與不利之科刑資料為綜合考量，既未逾越法定刑
    度，亦未濫用自由裁量之權限，且無違背公平正義、責罰相
    當等原則，屬裁量權之適法行使，難認有何不當，檢察官循
    告訴人所請提起上訴，請求從重量刑，核無理由，應予駁回
    。
三、至被害人吳潔安到庭另以其實際遭詐騙金額不只本案所示，
    共計應有68萬餘元等語（本院卷第175頁）。查原審就如追
    加起訴書附表一編號10所載被害人吳潔安另外遭詐騙匯付之
    第1筆（即106年10月19日匯至台新銀行29,985元）、第2筆
    （即106年10月19日匯至土地銀行29,985元）、第4筆（即10
    6年10月20日匯至新竹商銀30,000元）、第5筆（即106年10
    月19至20日匯至台新銀行280,005元）、第6筆（即106年10
    月20日匯至新竹商銀25,000元）等款項，業經原審以該等部
    分查無係被告提領、或查無被告持有該欄所示帳戶提款卡之
    相關證據，而被告亦否認或未承認有提領上開帳戶內款項之
    事實（見金訴128號卷第113、114、175頁），無從逕認被告
    與所屬詐欺集團間之犯意聯絡，及於被告所不知情、未參與
    提領、亦未持有相關帳戶提款卡提領被害人吳潔安其他匯款
    部分，惟公訴意旨認此部分與前開論罪科刑部分，具有接續
    犯之一罪關係，爰不另為無罪之諭知（詳原審判決理由壹、
    七、八），是參酌最高法院109年度台上大字第3426號裁定
    主文，此部分已確定，非本院審判範圍，附此敘明。
據上論斷，應依刑事訴訟法第368條，判決如主文。
本案經檢察官陳雅詩提起公訴，檢察官林宏松到庭執行職務。
中　　華　　民　　國　　110 　年　　3 　　月　　18　　日
                  刑事第二十一庭審判長法　官  許宗和
                                      法　官  章曉文
                                      法　官  黃玉婷
以上正本證明與原本無異。
如不服本判決，應於收受送達後20日內向本院提出上訴書狀，其
未敘述上訴之理由者並得於提起上訴後20日內向本院補提理由書
（均須按他造當事人之人數附繕本）「切勿逕送上級法院」。
                                      書記官  傅國軒
中　　華　　民　　國　　110 　年　　3 　　月　　18　　日
附錄：本案論罪科刑法條全文
中華民國刑法第339條之4
犯第339條詐欺罪而有下列情形之一者，處1年以上7年以下有期
徒刑，得併科1百萬元以下罰金：
一、冒用政府機關或公務員名義犯之。
二、三人以上共同犯之。
三、以廣播電視、電子通訊、網際網路或其他媒體等傳播工具，
    對公眾散布而犯之。
前項之未遂犯罰之。